臺灣彰化地方法院彰化簡易庭民事判決
110年度彰簡字第547號
原      告  柯旻翰  
被      告  曾火木  
訴訟代理人  吳宗諭  
            黃義勝  
上列當事人間請求損害賠償事件，本院於民國111年5月31日言詞
辯論終結，判決如下：
　　主  文
被告應給付原告新臺幣貳拾陸萬捌仟參佰柒拾伍元。
原告其餘之訴駁回。
訴訟費用新臺幣伍仟貳佰玖拾元，由被告負擔其中新臺幣貳仟玖
佰壹拾元，其餘由原告負擔。
本判決原告勝訴部分得假執行。但被告如以新臺幣貳拾陸萬捌仟
參佰柒拾伍元為原告預供擔保後，得免為假執行。 
原告其餘假執行之聲請駁回。
    事實及理由
一、原告主張：
（一）被告於民國109年12月22日下午3時47分許，駕駛車牌號碼
      000-0000號自用小客車（下稱肇事車輛），沿彰化縣伸港
      鄉新港路由南往北方向行駛，行經彰化縣伸港鄉新港路與
      建興路交岔路口時，因貿然闖紅燈直行，適有原告駕駛訴
      外人柯琦薇所有之車牌號碼000-0000號自用小客車（下稱
      系爭車輛）沿建興路由東往西方向正通過系爭路口，致與
      系爭車輛發生碰撞，造成系爭車輛受損及原告受有頭部外
      傷、頸部挫傷等傷害（下稱系爭傷害）。被告涉犯過失傷
      害部分，因原告所提告訴逾6個月告訴期間，經臺灣彰化
      地方檢察署以110年度偵字第111803號不起訴處分在案（
      下稱系爭偵案）。本件被告違反號誌管制及違規超車，應
      負全責。系爭車輛車主柯琦薇已將本件事故系爭車輛對被
      告之損害賠償請求權讓與原告，爰依侵權行為及債權讓與
      之法律關係提起本件訴訟。
（二）原告因被告過失行為所受之損害，包含下列費用：　　
　　1.系爭車輛價值折損新臺幣（下同）25萬元：系爭車輛使用
      兩年，事故前價值85萬元，經系爭事故修復後市值貶值為
      60萬元，減損價值25萬元，系爭車輛維修後就找認識的人
      幫忙賣予他人，但手上沒有相關的買證明，就算沒有買賣
      ，系爭車輛也有價值減損之損失。
　　2.鑑定費用4,000元。
　　3.系爭車輛修理費用7,875元：系爭車輛維修費用雖經保險
      公司理賠，但並未賠付非原廠零件之避震器7,875元。
　　4.醫療費500元。
　　5.交通代步費12萬元：原告自109年12月25日起至110年4月2
      1日系爭車輛維修期間共計120日無法使用系爭車輛，以每
      日1,000元計算，共12萬元。　　　
　　6.工資損失4,000元：原告因系爭傷害，自109年12月22日、
      23日需在家休養，以每日工資2,000元算，共損失工資4,0
      00元。　
　　7.精神損失費10萬元。　
　　8.以上合計48萬6,375元等語。
（三）並聲明：
　  1.被告應給付原告48萬6,375元。
　  2.願供擔保，請准宣告假執行。　　
二、被告則以：對原告主張被告之肇責沒有意見。就原告請求車
    輛折損金額、交通代步費、精神慰撫金部分有意見，其餘就
    醫療費用、鑑定費用、薪資損失、車輛維修費用均不爭執。
    對於原告所提110年5月10日車輛證明書沒有意見，但原告有
    實際買賣才會有實際受損的問題。對系爭車輛維修天數沒有
    意見，但代步要有相關實際的支出等語置辯。並聲明：原告
    之訴駁回。　
三、得心證之理由：
（一）原告主張上開發生車禍之過程及原告所受之傷勢等事實，
      業據其提出道路交通事故初步分析研判表、現場圖、事故
      照片、秀傳醫療財團法人彰濱秀傳紀念醫院（下稱彰濱秀
      傳醫院）診斷證明書等為證，復經本院調取系爭偵案卷宗
      核閱無訛，被告對此並不爭執，惟以上開情詞置辯。是原
      告之請求是否有據，茲論述如下：
（二）按因故意或過失不法侵害他人之權利者，負損害賠償責任
      ；汽車、機車或其他非依軌道行駛之動力車輛，在使用中
      加損害於他人者，駕駛人應賠償因此所生之損害。但於防
      止損害之發生，已盡相當之注意者，不在此限；不法侵害
      他人之身體或健康者，對於被害人因此喪失或減少勞動能
      力，或增加生活上之需要時，應負損害賠償責任；不法侵
      害他人之身體、健康、名譽、自由、信用、隱私、貞操，
      或不法侵害其他人格法益而情節重大者，被害人雖非財產
      上之損害，亦得請求賠償相當之金額，民法第184條第1項
      前段、第191條之2、第193條第1項、第195條第1項前段分
      別定有明文。復按汽車行駛時，駕駛人應注意車前狀況及
      兩車並行之間隔，並隨時採取必要之安全措施；汽車行駛
      至交岔路口，其行進、轉彎，應依下列規定：一、應遵守
      燈光號誌或交通指揮人員之指揮，遇有交通指揮人員指揮
      與燈光號誌並用時，以交通指揮人員之指揮為準；汽車超
      車時，應依下列規定：一、行經設有彎道、陡坡、狹橋、
      隧道、交岔路口標誌之路段或鐵路平交道、道路施工地段
      ，不得超車；車輛面對圓形紅燈表示禁止通行，不得超越
      停止線或進入路口，道路交通安全規則第94條第3項前段
      、第102條第1項第1款、第101條第1項第1款、道路交通標
      誌標線號誌設置規則第206條第5款第1目分別定有明文。
      查被告於上揭時、地駕駛肇事車輛，行經當時行向號誌為
      圓形紅燈之上開交岔路口，未遵守上開交通規則禁止通行
      且未注意車前狀況，而仍跨越車道超越前車進入交岔路口
      ，致與行經上開交岔路口之系爭車輛發生碰撞，造成原告
      受有系爭傷害等情，此有系爭偵案卷宗資料附卷可參，本
      院參酌系爭偵案卷內交通事故資料、現場圖、事故照片、
      談話紀錄表等資料，亦同此認定，被告之行為與原告所受
      傷害有相當因果關係，被告復未舉證證明其就防止損害發
      生已盡相當之注意，自應就不法侵害原告之身體、健康及
      財物損失負賠償責任，則原告請求被告賠償其所受損失，
      即屬有據。
（三）茲就原告請求之各項損害賠償，審核如下：　　
    1.系爭車輛價值折損部分：
　　　按損害賠償之目的在於填補所生之損害，其應回復者，並
      非「原有狀態」，而係損害事故發生前之「應有狀態」，
      應將事故發生後之變動狀況悉數考慮在內。故於物被毀損
      時，被害人除得請求修補或賠償修復費用，以填補技術性
      貶值之損失而回復物之物理性原狀外，就其物因毀損所減
      少之交易價值，亦得請求賠償，以填補交易性貶值之損失
      而回復物之價值性原狀（最高法院101年度台上字第88號
      、106 年度台上字第2099號判決意旨參照）。申言之，物
      被毀損時，被害人除得請求賠償修復費用外，就其物因毀
      損所減少價值，於超過修復費用之差額範圍內，仍得請求
      賠償( 最高法院92年度台上字第2746號判決意旨參照）。
      而觀諸系爭車輛鑑定書載明「系爭車輛車籍資料為車牌號
      碼000-0000號、廠牌：SUBARU、型式：WRX2.0 ES AWD CV
      T、出廠年月2018.11、顏色：白、排氣量：1998、燃料：
      汽油、式樣：轎式LED頭燈。鑑定結果：車輛損壞前，鑑
      定109年12月市值價格約85萬元，車輛損壞修復後，鑑定1
      10年5月殘值約60萬元。」此有彰化縣汽車商業同業公會
      車輛鑑定證明書在卷可參，而上開鑑定證明書已明確區分
      系爭汽車於事故發生時正常行情車價、經事故撞損修復後
      之折價，衡諸系爭車輛乃於107年11月出廠，因於109年12
      月22日發生系爭事故，縱經修復完成，在交易市場上通常
      仍被歸類為事故車輛，因一般人購買事故車輛之意願較低
      ，相較於與市場上相同條件且未曾發生事故之車輛自無從
      相提並論，其交易價格自有所貶損。而彰化縣汽車商業同
      業公會之成員長久從事汽車交易，就此應具有特別知識及
      經驗，其所為鑑定證明書應具公正性而堪採信，是原告依
      上開鑑價報告請求被告賠償系爭車輛價值減損之損失25萬
      元，並無明顯不合理之處，洵屬有據，應屬可採。至被告
      另抗辯系爭車輛未經買賣，並無交易價值減損之損害云云
      ，然系爭車輛因系爭事故導致交易價值有所貶損，已如上
      述，等同於使系爭車輛所有人使用較低財產價值之車輛，
      而此財產價值上之損害，並非未經出售即未實現，是不論
      系爭車輛有無出售等移轉行為，只要發生物因毀損所減少
      之價額，即得請求，被告復未提出任何具體事證可資彈劾
      上開鑑定結果之憑信性，亦未提出具體立證方法，是被告
      此部分抗辯，自難憑採。
    2.鑑定車價減損費用：
      原告主張受有系爭車輛市場交易價格減損鑑定費用4,000
      元之損害部分，業據提出彰化縣汽車商業同會公會收據為
      證。按鑑定費倘係原告為證明損害發生及其範圍所必要之
      費用，即屬損害之一部分，應得請求賠償（最高法院92年
      度台上字第2558號判決意旨參照），本院審酌目前審判實
      務上，原告為證明因被告侵權行為致其車輛受有交易性貶
      值之損害，法院恆要求賠償權利人提出相關車價鑑定之證
      明文件，倘被受損害人為出具該鑑定報告因而支付鑑定費
      用時，該鑑定費用的支出，即難謂與被告侵權行為所致原
      告車輛交易性貶值之損害間，無相當因果關係。是該鑑定
      費用雖非被告過失侵權行為所致之直接損害，惟此係原告
      證明損害之發生及範圍所支出之費用，且鑑定之結果並經
      本院作為裁判之基礎，自應納為被告所致損害之一部，而
      容許原告請求賠償，是原告請求鑑定費用4,000元，亦應
      准許。　　　 
　　3.系爭車輛修理費用部分：
　　　按不法毀損他人之物者，被害人得請求賠償其物因毀損所
      減少之價額；負損害賠償責任者，除法律另有規定或契約
      另有訂定外，應回復他方損害發生前之原狀；第一項情形
      ，債權人得請求支付回復原狀所必要之費用，以代回復原
      狀，民法第196條、第213條第1項、第3項分別定有明文。
      本件原告主張系爭車輛因系爭事故而受損，因而支出外廠
      避震器費用7,875元等情，業據其提出之統一發票收據在
      卷可憑，並為被告所不爭執，且被告對於更換外廠零件之
      必要性不爭執，則原告請求被告賠償系爭車輛修理費用7,
      875元，當屬有據。　　 
　　4.醫療費用部分：
　　　原告主張因本件事故受傷，因而支出醫藥費用共500元，
      業據其提出彰濱秀傳醫院診斷證明書為證，且為被告所不
      爭執，是原告此部分請求為有理由，應予准許。
　  5.交通代步費部分：
　　⑴按民法第184條第1項前項、第191條之2規定所保護之客體
      以侵害「私法上之權利」為限，如人格權、身分權、物權
      或智慧財產權等法律所明白揭示之絕對權；與契約責任保
      護客體包括債權及純粹經濟上損失者有所不同。又民法第
      184條關於侵權行為所保護之法益，除有同條第1項後段及
      第2項之情形外，原則上限於既存法律體系所明認之權利
      ，而不及於權利以外之利益。查本件原告係基於其與原車
      主柯琦薇間之使用借貸契約，得以占有、使用柯琦薇所有
      之系爭車輛，業如前述；而系爭車輛因本件交通事故受損
      送修，於修復期間無法使用，雖可認原告對柯琦薇就系爭
      車輛之使用借貸債權因此受有減損，並造成其生活上之不
      利益，然此種不利益，乃非因人身權或物權等既存法律體
      系所明認之權利被侵害而伴隨衍生之損害，性質上僅屬純
      粹經濟上損失，尚非民法第184條第1項前段、第191條之2
      所保護之權利，是原告依民法第184條第1項前段、第191
      條之2規定，請求請求被告賠償代步費用12萬元，無從准
      許。
　　⑵次按違反保護他人之法律，致生損害於他人者，負賠償責
      任，民法第184條第2項固定有明文。而道路交通安全規則
      固為保護他人之法律，且此之保護法益包括純粹經濟上損
      失，惟所謂違反保護他人之法律，既係指違反以保護他人
      為目的之法律，自以該法律具個別保護性質，被害人係該
      法律所欲保護之人，且所請求賠償之損害，其發生亦係該
      法律所欲防止者，始足當之（最高法院96年度台上字第29
      6號判決意旨參照）。本件被告固有上開違反道路交通安
      全規則之行為，惟該道路交通安全規則之規範目的所欲保
      護者乃人車安全，並非用路人之使用借貸債權，是原告因
      系爭車輛毀損所受無法基於使用借貸契約使用該車之利益
      損失，尚非該規定所欲保護之目的，是其依民法第184條
      第2項之規定請求被告賠償代步費12萬元，於法無據，亦
      無從准許。
　　6.工資損失部分：
      原告主張因張其因被告過失行為受有系爭傷害，須休養2
      日，以每日薪資2,000元計算，受有工資損失4,000元等語
      ，業據其提出彰濱秀傳醫院診斷證明書為證，且為被告所
      不爭執，是原告請求被告賠償休養2日之工資損失4,000元
      ，應予准許。 　　　
　　7.精神慰撫金部分：
　　　按人格權受侵害時，以法律有特別規定者為限，得請求損
      害賠償或慰撫金，民法第18條第2項定有明文。次按不法
      侵害他人人格權，被害人受有非財產上損害，請求加害人
      賠償相當金額慰撫金時，法院對於慰撫金之量定，應斟酌
      實際加害情形，所造成影響、被害人痛苦之程度、兩造之
      身分地位、經濟情形及其他各種狀況，以核定相當之數額
      （最高法院47年度台上字第1221號、51年度台上字223號
      判決意旨參照）。本院審酌原告因被告之過失傷害行為，
      受有上開傷勢，其精神上自受有相當之痛苦，並參酌兩造
      之身分、教育程度、經濟狀況、本件事發原因、經過、被
      告侵權行為情節及原告所受之傷害程度等一切情況，認原
      告請求被告賠償精神慰撫金10萬元，尚屬過高，應以6,00
      0元方屬適當。　　
　  8.綜上，本件原告得請求被告賠償之金額為26萬8,375元【
      計算式：25萬元＋4,000元＋7,875元＋500元＋6,000元＝26萬8
      ,375元】。　　
四、綜上所述，原告依侵權行為及債權讓與之法律關係，請求被
    告給付26萬8,375元，為有理由，應予准許；逾此範圍之請
    求，則無理由，應予駁回。 
五、本件事證已臻明確，兩造其餘主張及攻擊防禦方法，核與判
    決結果不生影響，爰不一一論述，附此敘明。
六、本件原告勝訴部分，係就民事訴訟法第427條訴訟適用簡易
    程序所為被告敗訴之判決，依同法第389條第1項第3款規定
    ，應依職權宣告假執行，並依同法第392條第2項規定，依職
    權宣告被告如預供相當擔保，得免為假執行。另原告就勝訴
    部分所為宣告假執行之聲請，僅在促使法院為此職權之行使
    ，本院自不受其拘束，仍應逕依職權宣告假執行，惟此部分
    聲請既已依職權宣告，無再命原告提供擔保之必要，此部分
    不另為准駁之諭知，附此敘明。至原告敗訴部分，其假執行
    之聲請已失所依附，應併予駁回。
七、訴訟費用負擔之依據：民事訴訟法第79條。 
中    華    民    國   111    年    6     月    14    日
                  臺灣彰化地方法院彰化簡易庭
                      法  官  李欣恩
以上正本係照原本作成。　　　　　　　　　　　
如不服本判決，應於送達後20日內，向本院提出上訴狀並表明上
訴理由，如於本判決宣示後送達前提起上訴者，應於判決送達後
20日內補提上訴理由書（須附繕本）。
中　　華　　民　　國　　111 　年　　6 　　月　　14　　日
                      書記官  顏麗芸